【裁判字號】    92,台上,597
【裁判日期】    920213
【裁判案由】    妨害自由
【裁判全文】
最高法院刑事判決                                九十二年度台上字第五九七號
    上  訴  人  乙○○
                甲○○原名徐.
右上訴人等因妨害自由案件，不服台灣高等法院台中分院中華民國九十一年十一月二
十九日第二審判決（九十一年度上訴字第一七九四號，起訴案號：台灣台中地方法院
檢察署九十年度偵字第五七三二號），提起上訴，本院判決如左：
    主  文
上訴駁回。
    理  由
按刑事訴訟法第三百七十七條規定，上訴於第三審法院，非以判決違背法令為理由，
不得為之。是提起第三審上訴，應以原判決違背法令為理由，係屬法定要件。如果上
訴理由狀並未依據卷內訴訟資料，具體指摘原判決不適用何種法則或如何適用不當，
或所指摘原判決違法情事，顯與法律規定得為第三審上訴理由之違法情形，不相適合
時，均應認其上訴為違背法律上之程式，予以駁回。本件原判決將第一審諭知上訴人
乙○○、甲○○無罪之判決撤銷，改判均適用刑法第三百零二條第一項論處上訴人二
人罪刑（乙○○處有期徒刑三月；甲○○，累犯，處有期徒刑四月），已詳述其所憑
之證據及認定之理由。對於上訴人二人所為之係告訴人史寓龍自願同車前往卡拉ＯＫ
店內，亦自願簽發本票等語之辯解，認均係空言飾詞，不足採信，已依調查所得之證
據資料詳加指駁及說明。上訴人二人仍表不服，分別提起第三審上訴，乙○○上訴意
旨略謂：證人袁偉海、邱啟瑞於第一審均結證，在店內氣氛正常無異狀，無人出言恐
嚇告訴人，原判決捨上開有利於上訴人二人之證據不採，有認定事實不依證據之違法
；告訴人如被強押至店內，上訴人等及張裕青何須在店內飲酒作樂？又何不強押告訴
人回家取款，而任其離去？且告訴人就何人出言恐嚇前後指訴不一，原判決竟予採信
，有違證據法則；另原判決事實載以「以此方式」逼告訴人簽發本票，但於理由未說
明係以何方式為之，有理由不備之違法。甲○○上訴意旨略稱：伊未夥同張裕青等人
毆打告訴人，亦未參與強押告訴人至卡拉ＯＫ店內，案發當天，告訴人確係與其友人
搭伊貨車上山找張裕青，伊非自願在場，請傳訊告訴人及另一名證人各等語。
惟查：原判決以告訴人於警詢及檢察官偵查時均指訴遭毆傷逼令簽立本票，此一基本
事實始終無異，而張裕青亦自白有毆打告訴人，甲○○亦供稱張裕青有毆打告訴人，
復有告訴人之診斷證明書及本票三張可稽，尚不能以告訴人就細節部分所供非完全一
致，即認其指訴全不可採，因而為不利於上訴人二人之認定，並就證人袁偉海、邱啟
瑞於第一審所為有利上訴人二人之證詞，如何不足採信，於理由中予以指駁及說明。
其採證認事，從形式上觀察，並無違背證據法則情事。乙○○上訴意旨指原判決採證
違法，無非對原審採證認事及證據證明力判斷之適法職權行使，徒憑己見為任意指摘
，自非適法。又原判決理由已說明告訴人係被毆打後強押至卡拉ＯＫ店內逼令簽發本
票，並無乙○○上訴意旨所指之理由不備。至甲○○之上訴意旨，以陳詞否認參與強
押告訴人，核屬單純事實上之爭辯，而其於原審並未請求傳訊任何證人，於本院始請
求再傳訊告訴人及未指明之證人，更非適法之第三審上訴理由。依上開說明，本件上
訴人二人之上訴殊難認已具備首揭法定形式要件，為違背法律上之程式，均應予駁回
。
據上論結，應依刑事訴訟法第三百九十五條前段，判決如主文。
中      華      民      國    九十二    年      二      月     十三     日
                              最高法院刑事第十二庭
                                  審判長法官  張  淳  淙
                                        法官  謝  俊  雄
                                        法官  蘇  振  堂
                                        法官  張  春  福
                                        法官  呂  丹  玉
      右正本證明與原本無異
                                              書  記  官
中      華      民      國    九十二    年      二      月     二十     日


司法院資訊處製作；財團法人民間司法改革基金會備份。
